臺灣高等法院臺南分院民事判決　　　　 95年度勞再易字第5號
再 審 原告　隆佑興業股份有限公司
法定代理人　丙○○
再 審 原告　甲　○
上列二人共同
訴訟代理人　李合法　律師
　　　　　　趙培皓　律師
再 審 被告　乙○○　住台南市.
訴訟代理人　禎和　律師
上列當事人間請求侵權行為損害賠償之再審事件，再審原告對於
中華民國94年10月18日本院（94年度勞上更(一)字第1號）確定判
決，提起再審之訴，本院於民國96年7月17日言詞辯論終結，判
決如下：
    主  文
再審之訴駁回。
再審訴訟費用由再審原告負擔。
    理  由
壹、程序方面：按再審之訴，應於30日之不變期間內提起。前項
    期間，自判決確定時起算，判決於送達前確定者，自送達時
    起算；其再審之理由發生或知悉在後者，均自知悉時起算。
    但自判決確定後已逾5年者，不得提起，民事訴訟法第500條
    第1項、第2項分別定有明文。查本件再審原告以再審被告之
    民國（下同）89年度請假卡及其於89年10月11日書立之簽呈
    （指再審被告赴新加坡及英國參與國際金融碩士班海外學程
    ，請准予抵大陸工作期間無休等情，見本院卷第23、24頁）
    ，皆於原確定判決94年10月4日辯論終結前已存在之證物，
    又前開2項證物，係於95年11月18日，由再審原告甲○於台
    南縣保安工業區○○○路2樓前宜祥化工股份有限公司化驗
    室旁小辦公室內之書櫃中發現，則其提起本案再審訴訟，係
    於知悉有再審理由起30日內為之，有本院95年12月14日收狀
    之民事再審起訴狀及其上本院收狀戳印可參（本院卷第1頁
    ），是於程序上，依其主張，其提起本件再審之訴，並未逾
    30日之法定期間，合先敘明。
貳、實體方面：
一、本件再審原告起訴主張：原確定判決係以再審原告無法提出
    再審被告之89年度請假卡，而認再審原告主張再審被告曠職
    、違反工作規則並不可採。然查，再審原告今發現原確定判
    決未經斟酌，且如經斟酌可受較有利益裁判之證物即再審被
    告之89年度請假卡及其於89年10月11日書立之簽呈可按（見
    本院卷第23、24頁）。
  (一)依再審被告之89年度請假卡，及其於89年10月11日書立之簽
    呈所載，再審被告曾以「補假」為由，事後向主管請准「89
    年10月3日至5日」共3日之假期，惟遭主管否准。因此，已
    可證明再審被告於89年10月3日至5日共3日，未到班且未按
    規定請假而有曠職之情。又89年10月6日（星期五）、10月7
    日（星期六）、10月9日（星期一）共2日半，再審被告既未
    到班且未請假，亦有曠職之情。是以，再審原告主張再審被
    告於89年10月3日至9日間曠職達5日半，與事實相符。再審
    被告並不爭執其於89年10月19日至24日間，未至公司上班（
    原確定判決第4頁），再依上開請假卡所載，再審被告亦未
    向公司主管請假，扣除其間之例假日，再審被告確實有4日
    半之曠職。
  (二)是依再審被告之89年度請假卡及其於89年10月11日書立之簽
    呈，皆係原確定判決94年10月4日辯論終結前已存在之證物
    ，應認係民事訴訟法第496條第1項第13款之「新證物」，若
    經斟酌確可證明再審被告有前揭曠職情形，而再審原告甲○
    本得依公司工作規則第18條第10款將再審被告解職，且無侵
    權行為。爰求為判決：(1)本院原確定判決關於命再審原告連
    帶給付再審被告新台幣1,441,234元，及其法定利息部分，
    暨命再審原告負擔該部分第一、二審訴訟費用之裁判廢棄。
    (2)前開廢棄部分，再審被告在前程序之上訴駁回。
二、再審被告則以再審原告所提證物經事後加工偽造之痕跡至為
    明顯，其理由如下：
  (一)查原確定判決第一審時，再審原告隆佑興業股份有限公司（
    下稱隆佑公司）曾稱：「我們找不到乙○○的假卡，隆佑公
    司沒有乙○○的資料」（原審卷第175頁），再審原告甲○
    （當時原任總經理）亦稱：「有請假才會有假卡，再審被告
    從未請假，沒有假卡」（原審卷第196頁）；在上訴審時，
    甲○稱：「乙○○當年度都沒有請假，假卡有可能在其手中
    」、「乙○○在89年度沒有請假所以就沒有假單」（本院上
    訴審卷第44、102頁）。然觀再審原告所提89年度請假卡，
    明明再審原告甲○等簽過多次，顯徵再審原告甲○等一再說
    謊，欺騙。
  (二)再審原告所提出的簽呈是再審被告於回國後立即補辦之書面
    手續（出國前因公事繁忙，來不及書寫書面，而先以口頭請
    假獲准，此做法合乎勞動基準法第43條前段及勞工請假規則
    第10條本文之規定）。且當時再審原告甲○聽再審被告說明
    後，該份簽呈連看也沒看，就說：「不必寫這個啦！」，於
    是再審被告將該份簽呈拿回，放在私人辦公桌抽屜內，請假
    卡則交再審原告甲○，完成請假手續。嗣再審被告於89年10
    月26日欲前往萬通銀行辦理境外公司公務時，此時再審原告
    甲○差人送來一紙退職令，逼再審被告離開，再審被告受此
    侮辱後從此未再踏入公司，該份簽呈大概就在此情況下被搜
    出，然後被加工偽造，亦即再審原告甲○的批示是幾年後補
    上的，且當時若有此批示，則已然是公司歷年來最突出的事
    件，亦將令人印象無比深刻，豈會歷經多年訴訟期間再審原
    告從未提及，益證其事後偽造斧鑿的痕跡，至為明顯等語，
    資為抗辯。並答辯聲明：再審原告之訴駁回。
三、按當事人發現未經斟酌之證物或得使用該證物者，如經斟酌
    可受較有利益之裁判時，得以再審之訴對於確定終局判決聲
    明不服，此觀民事訴訟法第496條第1項第13款規定自明。而
    所謂發現未經斟酌之證物，係指前訴訟程序事實審之言詞辯
    論終結前已存在之證物，因當事人不知有此，致未經斟酌，
    現始知之者而言。倘當事人早知有此證物，即無所謂發見，
    自不得以之為再審理由。 又本條款「如經斟酌可受較有利
    益之裁判」，乃係指從該証物本身作形式上觀察，足認再審
    原告能受較有利益之裁判者而言。茲再審原告主張渠等於原
    判決確定後發現再審被告之89年度請假卡及其於89年10月11
    日書立之簽呈之新證物，如經斟酌該證物，渠等即可受較有
    利之判決云云。經查：
  (一)按再審原告隆佑公司所提該公司標準作業程序四之前段規
    定：「本公司從業人員應準時上下班，設有出勤卡或簽到簿
    ，……」（本院上訴審卷第64頁），因此，其員工請假方式
    應係以該公司請假卡經主管核准，並憑為考察員工之出勤情
    形，則再審被告之請假卡，自應由隆佑公司保管，應屬無疑
    。再觀再審原告所提出上開證物，再審原告甲○既為上開89
    年度請假卡及簽呈批示之主管，故其於前訴訟程序自不可能
    不知該請假卡及簽呈存在之事實。而再審原告甲○於前訴訟
    程序已知該請假卡、簽呈存在，得使用而未使用，揆諸前揭
    說明，自無所謂「發見新證物」，再審原告自不得執其於前
    訴訟程序已知之證據資料作為再審理由。
  (二)次按本件再審被告原係再審原告隆佑公司員工，其自89年10
    月2日至同年月10日，確有為自費學習及公益活動離境赴美
    而未出勤，亦為原確定判決確定之事實（見原確定判決理由
    四、(二)）。再審原告以再審被告無故曠職逾3日以上，已違
    反隆佑公司工作規則第18條第10款之規定；而再審被告則主
    張其依規定請假，固應由再審被告就此有利之請假積極事實
    負舉證之責，然再審被告以其已依規定填請假卡，並在歷審
    訴訟程序中請求再審原告提出其保管之再審被告89年度請假
    卡為其證據方法，且原審法院及本院前審於訴訟程序中亦屢
    命再審原告提出再審被告之請假資料等情在卷可稽；惟再審
    原告或表示：找不到再審被告之請假卡，其公司並無再審被
    告之資料；或表示：再審被告並未請假所以沒有假單、或再
    審被告89年已不在隆佑公司，自然就沒有請假卡云云否認之
    （見原審卷第175頁、本院前審上訴卷第102頁、更一審卷第
    65頁、第174頁、第160頁、原確定判決第23頁）。準此，原
    確定判決並以證人李新絨、證人李森村等於本院審理時之證
    述情節認再審被告確有請假卡等情；再依再審原告於本院前
    審所提之員工空白請假卡影本，可知隆佑公司之請假卡，係
    每年度開始（或到職日）前，即製作完成之（連續性）請假
    卡。又證人李森村於本院更一審時亦表示此項人事管理制度
    係由其建立的（見原確定判決第24頁），是隆佑公司之請假
    流程，係欲請假之員工至公司人事部門領取於年度開始（或
    到職日）前已製作好之請假卡（經職務代理人簽署後），由
    直屬主管再簽章即完成，故隆佑公司員工之請假卡係由隆佑
    公司所保管。再者，再審被告主張其曾於89年2月18日至同
    月29日赴美國，就此期間有依規定請假，否則再審原告早將
    再審被告予以退職等語，並提出護照簽證影本為憑，據再審
    被告所提之護照簽證影本，再審被告於89年2月18日至同月
    29日曾經赴美之事實確實存在，其後再審原告讓再審被告擔
    當金福公司（為隆佑公司之境外控股公司）、89年3月17 日
    第一屆第二次董監事聯席會議事錄之紀錄、89年7月23日之
    出席董事（由葉清鎮代理）、89年10月16日由再審被告草擬
    「境外公司財會作法備忘」，署名高拓＆金福公司總稽核乙
    ○○（原確定判決原審卷第69頁），並於同年月18日匯出公
    款至大陸合資公司、同年月19日至24日前往大陸處理境外投
    資事宜（本院卷第39、40頁、原確定判決第18至25頁）。是
    若再審被告沒有請假，則再審原告當時為何未將再審被告早
    早解職，反而讓再審被告參予公司營運？（見同上判決第25
    頁），是其主張是否真實，已有可疑。又本件再審原告雖提
    出再審被告於89年10月11日之請假簽呈其上並有總經理批示
    ：「1.事假歸事假，不必混淆；2.大陸工作期間之加班，依
    加班辦法處理；3.事假從無事後請假之理，未核准之事假應
    曠職論。」云云，惟此業為再審被告所否認，並稱當時該簽
    呈於提出時，因再審原告甲○並未批示，故其攜回後即置於
    辦公桌抽屜內，可能事後經再審原告搜出，並加工偽造批示
    內容等情。經查本件再審被告至89年10月26日始遽遭再審原
    告解僱，有隆佑公司89年10月26日89總人字第001號函附卷
    可稽（見原確定判決卷原審卷第9頁）；其解職理由係「經
    調整職務仍無法符合公司要求，應予退職．．」，並非曠職
    ，此與再審原告所加批示指訴之「曠職論」不符。況本件簽
    呈係再審被告因曾赴新加坡及英國而提出折抵大陸工作期間
    無休之補修簽呈，倘再審原告不准即應以再審被告曠職予以
    解職，何以再審被告仍繼續工作直至同年10月26日止而不予
    解職？再審原告之公司何以亦未以曠職理由辦理？故再審被
    告稱該簽呈及請假卡早在再審原告持有中，因對其不利而未
    於前訴訟程序中提出，嗣因判決對其不利後，始行「加工」
    批示內容，欲作為對其有利之依據等情，即非無憑。是即使
    經斟酌後，對原確定判決結果並無影響，再審原告對上揭所
    提出之請假卡暨請假簽呈等並無可受較有利益裁判之情形。
    則再審原告主張原確定判決有民事訴訟法第496條第1項第13
    款所規定之再審事由，而提起本件再審之訴，並非有據。
四、綜上所述，再審原告依民事訴訟法第496條第1項第13款提起
    本件再審之訴，求為廢棄本院原確定判決（94年度勞上更(一)
    字第1號），並駁回再審被告前訴訟程序第一審之訴云云，
    為無理由，應予駁回。
五、又本件待證事實已臻明確，兩造其餘攻擊防禦方法及舉證，
    對判決之結果已不生影響，毋庸一一詳為審酌，附此敘明。
據上論結，本件再審原告之訴為無理由，依民事訴訟法第495條
之1第1項、第449條第1項、第78條，判決如主文。
中　　華　　民　　國　　96　　年　　7 　　月　　31　　日
                  民事第三庭  審判長法　官  陳光秀
　　　　　　　　　　　      　  　　法　官  李文賢
　　　　　　　　　　　      　　  　法　官  莊俊華
上為正本係照原本作成。
不得上訴。
中　　華　　民　　國　　96　　年　　8 　　月　　 1　　日
                                   書記官  吳銘添
